【裁判字號】    97,訴,526
【裁判日期】    970508
【裁判案由】    違反藥事法
【裁判全文】
臺灣臺北地方法院刑事判決               97年度訴字第526號
公  訴  人  臺灣臺北地方法院檢察署檢察官
被      告  乙○○
上列被告因違反藥事法案件，經檢察官提起公訴（97年度偵字第
3028號），本院合議庭依被告於準備程序進行中為有罪陳述，裁
定由受命法官獨任進行簡式審判程序審理，判決如下：
    主  文
乙○○製造偽藥，處有期徒刑陸月，如易科罰金，以新臺幣壹仟
元折算壹日，減為有期徒刑參月，如易科罰金，以新臺幣壹仟元
折算壹日。又明知為偽藥而販賣，處有期徒刑伍月，如易科罰金
，以新臺幣壹仟元折算壹日，減為有期徒刑貳月又拾伍日，如易
科罰金，以新臺幣壹仟元折算壹日。應執行有期徒刑伍月，如易
科罰金，以新臺幣壹仟元折算壹日。
    事  實
一、乙○○係址設臺北市○○區○○街8巷2弄14號1樓「天隆青
    草店」負責人，明知未向中央衛生主管機關申請查驗登記並
    經核准發給藥品許可證不得製造，竟基於製造偽藥之犯意，
    於民國96年3月某日在上址處未經核准擅自將含有鹽酸待克
    明（Dicyclomine HC1）、消炎痛（Indomethacin）西藥成
    分摻入不明草藥而製造偽藥「酸痛黑藥丸」2臺斤。另基於
    販賣偽藥之犯意，為賺取差價而於同年4月中旬前某日，在
    上址將其中1臺斤裝為1瓶（另1臺斤業經乙○○自行服用而
    用罄），而以新臺幣（下同）1,500元販賣予甲○○。嗣經
    甲○○將該瓶「酸痛黑藥丸」送交臺北縣政府衛生局轉經臺
    北市政府衛生局檢驗含上開2種西藥成分，始悉上情。
二、案經臺北市政府警察局移送臺灣臺北地方法院檢察署檢察官
    偵查起訴。
    理  由
一、訊據被告乙○○就上開犯罪事實坦承不諱，核與證人甲○○
    所證以1,500元向被告購入1瓶「酸痛黑藥丸」一情相符，且
    有臺北市政府衛生局96年10月25日北市衛藥食字第09638118
    600號函、臺北市政府衛生局消費者服務中心受理案件移送
    檢驗單、臺北市政府衛生局檢驗報告、臺北縣政府衛生局96
    年9月28日北衛藥字第0960089154號函所檢附之送驗申請書
    及送驗切結書在卷可稽，並有「酸痛黑藥丸」1瓶扣案可佐
    ，堪認被告確有製造偽藥且基於營利意圖而販賣偽藥，是本
    案事證明確，被告犯行洵堪認定，應依法論科。
二、核被告所為，係犯藥事法第82條第1項製造偽藥罪、第83條
    第1項販賣偽藥罪。被告上開犯行，犯意各別，行為互殊，
    應分論併罰。爰審酌被告75年因傷害案件，經本院75年度易
    字第1927號判決處罰金銀元3,000元確定、94年因違反藥事
    法案件，經臺灣臺北地方法院檢察署檢察官94年度偵字第15
    370號為緩起訴處分確定，緩起訴起間至95年11月7日期滿，
    有臺灣高等法院被告前案紀錄表在卷可按，素行欠佳，雖未
    構成累犯，惟於上開緩起訴期滿未及1年，即再為相同犯行
    ，堪認自我檢束能力低弱，惟坦承犯行，犯後態度良好，製
    造偽藥數量僅2臺斤、販賣數量僅1瓶，其犯行妨礙主管機關
    就藥品管理之正確性及危害國民健康之情節尚非嚴重，國中
    畢業智識程度及其犯罪動機、目的、手段、生活情況等一切
    情狀，分別量處如主文所示之刑，併各諭知易科罰金折算標
    準。而被告犯罪在96年4月24日以前，查無中華民國九十六
    年罪犯減刑條例所定不得減刑之情，爰依該條例第2條第1項
    第3款、第10條第1項規定，各減其宣告刑二分之一，並均諭
    知減得之刑易科罰金折算標準，再定應執行刑併諭知易科罰
    金折算標準。
三、按違禁物係指依法令禁止製造、運輸、販賣、持有及行使之
    物。藥事法對偽藥及禁藥，並無禁止持有規定，則除其他法
    令另有禁止製造、運輸、販賣、持有及行使規定外（如安非
    他命，麻醉藥品管理條例第十三條規定，不得非法輸入、製
    造、運輸、販賣、持有、施打或吸用，屬違禁物），偽藥及
    禁藥，並非均屬違禁物。（最高法院85年度臺上字第4545號
    判決意旨）。未扣案1臺斤「酸痛黑藥丸」固係被告所有且
    供本案犯罪所用之物，惟業經其自行服用而用罄（偵卷11頁
    ），且無證據證明現仍存在；又被告所出賣之扣案1瓶「酸
    痛黑藥丸」業交付甲○○而為其所有，均毋須宣告沒收，附
    此敘明。
據上論斷，應依刑事訴訟法第273條之1第1項、第299條第1項前
段，藥事法第82條第1項、第83條第1項，刑法第11條前段，第41
條第1項前段、第2項、第51條第5款，中華民國九十六年罪犯減
刑條例第2條第1項第3款、第7條、第10條第1項，判決如主文。
本案經檢察官蔡立文到庭執行職務
中    華    民    國    97    年     5    月     8    日
                    臺灣臺北地方法院刑事第14庭
                              法  官  陳琪媛
以上正本證明與原本無異。
如不服本判決，應於判決送達後10日內向本院提出上訴狀（應抄
附繕本）。告訴人或被害人如對於本判決不服者，應具備理由請
求檢察官上訴，其上訴期間之計算係以檢察官收受判決正本之日
期為準。
                              書記官  陳豪達
中    華    民    國    97    年     5    月     8    日
附錄本案論罪科刑法條：
藥事法第82條
製造或輸入偽藥或禁藥者，處10年以下有期徒刑，得併科新臺幣
1千萬元以下罰金。
犯前項之罪，因而致人於死者，處無期徒刑或10年以上有期徒刑
，致重傷者，處7年以上有期徒刑。
因過失犯第1項之罪者，處3年以下有期徒刑、拘役或科新臺幣50
萬元以下罰金。
第1項之未遂犯罰之。
藥事法第83條
明知為偽藥或禁藥，而販賣、供應、調劑、運送、寄藏、牙保、
轉讓或意圖販賣而陳列者，處7年以下有期徒刑，得併科新臺幣
5百萬元以下罰金。
犯前項之罪，因而致人於死者，處7年以上有期徒刑，致重傷者
，處3年以上12年以下有期徒刑。
因過失犯第1項之罪者，處2年以下有期徒刑、拘役或科新臺幣30
萬元以下罰金。
第1項之未遂犯罰之。


司法院資訊處製作；財團法人民間司法改革基金會備份。
